【裁判字號】    92,小上,165
【裁判日期】    921007
【裁判案由】    清償債務
【裁判全文】
臺灣臺北地方法院民事判決                        九十二年度小上字第一六五號
    上  訴  人  甲○○
    被上訴人    上海商業儲蓄銀行股份有限公司
    法定代理人  陳逸平
右當事人間請求清償債務事件，上訴人對於民國九十二年六月三十日本院臺北簡易庭
九十二年度北小字第一五二九號第一審小額訴訟民事判決提起上訴，本院不經言詞辯
論，判決如左：
    主  文
上訴駁回。
第二審訴訟費用新臺幣壹仟肆佰伍拾玖元由上訴人負擔。
    事  實
甲、上訴人方面：
    本件未經言詞辯論，據上訴人提出之書狀所為之聲明、陳述如下：
一、聲明：
（一）原判決廢棄。
（二）被上訴人在第一審之訴駁回。
二、陳述：
（一）訴外人謝佩衿於民國八十二年間邀同上訴人為連帶保證人時，該信用卡使用契
      約之額度約為新臺幣（下同）二萬五千元左右，依雙方所訂契約，上訴人所應
      負擔之責任應以訂約時該卡之上限為額度，今上訴人被要求應負八萬多元之責
      ，上訴人實無法接受，請鈞院查明：被上訴人是否曾調升該卡之額度？如有，
      則期調升額度是否經上訴人同意？就調升額度部分而言，在未告知上訴人之前
      提下卻要上訴人負責，法律上之依據為何？
（二）本件信用卡使用契約為定型化契約之一種，依前揭所述，在訂約之初明訂契約
      當事人僅有契約所定之責任，卻於訂約後，利用定型化之條文使得他方負擔超
      出原契約所應負之責任，實有違消費者保護法第十一條、第十二條規定，故上
      訴人不應負大於原發卡契約之保證責任。
乙、被上訴人方面：
    本件不經言詞辯論逕行判決，被上訴人亦未提出書狀作何聲明或陳述。
    理  由
甲、程序方面：
    被上訴人於原審起訴請求上訴人給付八萬六千二百三十八元及其利息、違約金，
    核其訴訟標的金額在十萬元以下，依民事訴訟法第四百三十六條之八第一項規定
    ，應適用小額訴訟程序，合先敘明。
乙、得心證之理由：
一、按對於小額程序之第一審裁判上訴，非以其違背法令為理由，不得為之；其上訴
    狀內應記載上訴理由，表明原判決所違背之法令及其具體內容，或依訴訟資料可
    認為原判決有違背法令之具體事實，民事訴訟法第四百三十六條之二十四、第四
    百三十六條之二十五定有明文。又當事人於第二審程序不得提出新攻擊或防禦方
    法，但因原法院違背法令致未能提出者，不在此限，民事訴訟法第四百三十六條
    之二十八定有明文。
二、次按處分權主義係就訴訟之開始、進行、終了、及訴訟標的之範圍之決定，尊重
    當事人之自治（陳計男，民事訴訟法論上冊第二四四頁參照）。
三、經查：上訴人於原審並未抗辯系爭信用卡契約違反消費者保護法第十一條、第十
    二條規定，於本件第二審訴訟程序始提出此項新防禦方法，原審判決基於處分權
    主義之原則，自無從審酌此項抗辯事由，是以原審判決並無何判決違背法令之處
    。
四、綜上所述，原審判決為上訴人敗訴之判決，並依職權為假執行之宣告，經核於法
    並無不符。上訴意旨指摘原判決不當，求予廢棄改判，為無理由，應予駁回，爰
    依民事訴訟法第四百三十六條之二十九第二款規定，不經言詞辯論為判決。
五、本件第二審訴訟費用，上訴人雖預繳新臺幣（下同）三百四十元郵費，本院因送
    達民國九十二年八月二十五日補費裁定正本而使用其中三十四元郵資，然依同年
    九月一日修正施行之民事訴訟法第七十七條之二十三第四項規定，當事人自是日
    起無庸繳納郵電送達費，是以上訴人其餘部分之郵費顯屬溢繳，將退還之，應予
    剔除，依後附計算書確定為如主文第二項所示金額。
據上論結，本件上訴無理由，依民事訴訟法第四百三十六條之三十二第一項、第二項
、第四百四十九條第一項、第四百三十六條之二十九第二款、第四百三十六條之十九
第一項、第七十八條，判決如主文。
中      華      民      國    九十二    年      十      月      七      日
                              民事第一庭審判長法    官 陳邦豪
                                              法    官 呂淑玲
                                              法    官 蔡惠如
右為正本係照原本作成
不得上訴
中      華      民      國    九十二    年      十      月      七      日
                                            法院書記官 楊秋鈴
計  算  書
項    目                     金  額（新臺幣）                備    註
  第二審裁判費               壹仟肆佰貳拾伍元
  第二審送達郵費             拾肆元
合    計                     壹仟肆佰伍拾玖元


司法院資訊處製作；財團法人民間司法改革基金會備份。
